臺灣臺北地方法院刑事判決　　　　　　　96年度交訴字第30號
公　訴　人　臺灣臺北地方法院檢察署檢察官
被　　　告　乙○○
選任辯護人　連鳳翔律師
上列被告因公共危險案件，經檢察官提起公訴（95年度偵字第27
269號），本院判決如下：
    主    文
乙○○駕駛動力交通工具肇事，致人受傷而逃逸，處有期徒刑捌
月。
    犯罪事實
一、乙○○於民國九十三年間曾犯肇事逃逸罪，經判決處有期徒
    刑六月、緩刑三年確定，詎其仍不知悔改，於緩刑期間即九
    十五年十月二十三日十六時三十分許，駕駛車牌號碼九四九
    —ＣＦ號營業用小客車，沿臺北市中山區○○○路西往東方
    向行駛，行經南京東路與松江路交岔路口，本應注意車前狀
    況及兩車併行之間隔，並隨時採取必要之安全措施，而依當
    時情況，並無不能注意之情事，竟疏未注意，致其所駕駛車
    輛之右側後視鏡，擦撞同向由丙○○所駕駛之車牌號碼ＮＮ
    二—八七五號重型機車左側後視鏡，丙○○乃因此重心不穩
    而往右側傾斜，致其搭載之甲○○右小腿脛骨擠壓停放在右
    側之車號不詳之車輛，而受有右小腿脛骨約五公分擦傷之傷
    害（未據告訴）。詎乙○○於肇事後，明知丙○○與甲○○
    可能因此受有傷害，雖有下車檢視自己車輛之受損情形，卻
    未察看或詢問丙○○、甲○○之受傷情形，或留置現場協助
    處理事故及給予傷者必要之救護，反逕自駕車逃逸，經丙○○騎車追隨在後，至臺北市○○區○○路與朱崙街交岔路口
    ，始攔下乙○○駕駛之營業用小客車，並報警查獲。
二、案經臺北市政府警察局中山分局報請臺灣臺北地方法院檢察
    署檢察官偵查起訴。
    理    由
一、訊據被告乙○○雖坦承於九十五年十月二十三日十六時三十
    分許，駕駛車牌號碼九四九—ＣＦ號營業用小客車，在臺北
    市○○○路與松江路交岔路口，與丙○○所駕駛之車牌號碼
    ＮＮ二—八七五號重型機車左側後視鏡發生擦撞，以及下車
    察看車輛右側後視鏡受損情形而未與丙○○或甲○○交談等
    事實，惟矢口否認有何肇事逃逸之犯行，辯稱：當時丙○○
    騎乘機車為閃避停放在右側之車輛，突自左側衝出而與其發
    生擦撞，是以甲○○所受傷害並非其所造成，而係丙○○自
    行與右側車輛擦撞擠壓所致，且丙○○確有向其揮手，其以
    為此乃示意允許離去之意，才會駕車離開現場，且之後丙○○追趕上後，其已交付新臺幣（下同）五百元予丙○○，足
    徵其絕無肇事逃逸之犯意云云。惟查：
  (一)被告既已自陳其車輛與丙○○所騎乘之重型機車左側後視鏡
    發生擦撞，且丙○○經以證人身分傳喚時，已證稱：「當時
    車禍是一開始旁邊有另台計程車要搭載客人，它突然停下，
    我只好從那台計程車的左邊過去，而被告所駕駛的計程車，
    就在此時突然從我旁邊過去，導致我所搭載的甲○○與旁邊
    的計程車擦撞而受傷，被告就下車看一下他的車子有無問題
    ，當時我告訴他我們到旁邊去講，到路邊去講，之後他不聞
    不問就走了」、「因為我要從另台欲載客的計程車的左側過
    去，這時被告從我左邊過來，車速很快，而且很靠近我，導
    致整個車子往右靠，而甲○○的腳與右邊欲載客的計程車碰
    撞受傷」、「他那時他的右腳右側脛骨有受傷，算是傷害，
    但是我不知道是那算是什麼樣子的傷害」、「橢圓形的傷口
    ，大約五公分左右」等語，並證稱其有用肢體動作向被告表
    示往旁邊靠，且此手勢不可能使被告誤以為是要請其離去，
    但被告下車察看其車輛後視鏡受損情況後，並未與伊或甲○○交談即逕行離去，嗣後其騎車上前追趕，於此過程中亦有
    用肢體表達要被告往旁邊靠，之後被告停車，其告知甲○○
    受傷之事實，並要求被告將甲○○送醫，然被告並未將甲○○送醫，僅交付五百元就又離去等語（本院卷三十一頁至第
    三十四頁）。
  (二)而證人甲○○亦證述被告所駕駛之車輛與證人丙○○所騎乘
    機車擦撞後，證人丙○○所騎乘機車之左側後視鏡歪掉，且
    當時擦撞力量很大，機車往右偏，導致其右小腿內側被機車
    與停放在路邊的車輛擠壓，後來下車察看發現有嚴重擦傷、
    流血，而被告當時有下車察看自己之車輛，但並未與其交談
    即離去，後來證人丙○○才騎車上前追趕等語，並證稱：「
    我們告訴他你撞到人都不用表示一下，也不停下來，等我們
    追到這邊你才停下來，那算是用爭論的方式，被告說我後視
    鏡壞掉了，你要怎麼樣，我又沒有要你們賠償」、「我們停
    在路中間，我們先看被告，可是他沒有要停下來到旁邊的意
    思，所以我們就追上」等語（本院卷第三十五頁至第三十六
    頁反面）。
  (三)從而，依證人丙○○與甲○○所證述之內容可知，被告係駕
    駛車輛突然從證人丙○○所騎乘機車左側衝出，才導致本件
    車禍之發生，且參以被告自陳當時有察覺證人丙○○騎乘車
    輛在其右側，發生車禍後有下車察看車輛受損情況，則本案
    事發當時應無任何情況足以影響被告注意能力之情事，則被
    告駕駛車輛未注意車前狀況及兩車併行之間隔，並隨時採取
    必要之安全措施，而導致本件車禍之發生並使證人甲○○受
    有前揭傷害，其駕駛動力車輛導致證人甲○○受傷之事實，
    自堪以認定。且證人丙○○已明確證稱其有揮手示意被告至
    路邊處理車禍，不可能使被告誤解為示意離去，而被告又曾
    因肇事逃逸經法院判決有罪，有臺灣高等法院被告前案紀錄
    表可參，對於發生車禍後應下車察看人員受傷情形以確保人
    身安全，當已有所認識。是被告知悉發生車禍，且下車察看
    自己車輛受損情形，又見證人丙○○揮手示意，本應詢問其
    受傷情形而為必要之處置，竟駕駛車輛逕自離去，其有肇事
    逃逸之犯罪故意，至為灼然，所為辯解，顯屬卸責，不足採
    信。本案事證明確，被告犯行堪以認定，應依法論科。
二、核被告所為，係犯刑法第一百八十五條之四之駕駛動力交通
    工具肇事，致人受傷而逃逸罪。爰審酌被告駕駛車輛致人受
    傷後，竟僅下車察看自己車輛受損情形，而未立即對受傷之
    人施以必要之救護，即駕車自行離去，罔顧他人性命，犯罪
    所生危害重大，且被告前已因肇事逃逸罪經法院判刑確定，
    有臺灣高等法院被告前案紀錄表一份可參，竟又於緩刑期間
    犯同樣之罪，顯見被告對於駕駛車輛行駛於道路上所應負之
    責任甚為輕忽，惡性非輕，並斟酌其遭證人丙○○駕車追趕
    上後，竟又圖以五百元卸免其責，且犯後態度不佳、否認犯
    行，及其生活狀況與智識程度等一切情狀，量處如主文所示
    之刑，以示儆懲。
據上論斷，應依刑事訴訟法第二百九十九條第一項前段，刑法第
一百八十五條之四，判決如主文。
本案經檢察官王志超到庭執行職務
中　　華　　民　　國　　96　　年　　5 　　月　　14　　日
　　　　　　　　　刑事第七庭審判長法  官  梁耀鑌
                                  法  官  許泰誠
                                  法　官　余明賢
以上正本證明與原本無異。
如不服本判決，應於判決送達後10日內向本院提出上訴狀（應抄
附繕本）。告訴人或被害人如對於本判決不服者，應具備理由請
求檢察官上訴，其上訴期間之計算係以檢察官收受判決正本之日
期為準。
  　　　　　　　　　　　　　　　　書記官　葉潔如
中　　華　　民　　國　　96　　年　　5 　　月　　14　　日
附錄本案論罪科刑法條全文
中華民國刑法第一百八十五條之四
駕駛動力交通工具肇事，致人死傷而逃逸者，處六月以上五年以
下有期徒刑。
